【裁判字號】    89,上易,4649
【裁判日期】    891020
【裁判案由】    毀損
【裁判全文】
臺灣高等法院刑事判決                  八十九年度上易字第四六四九號
    上  訴  人  臺灣板橋地方法院檢察署檢察官
    被      告  乙○○
右上訴人，因被告毀損案件，不服臺灣板橋地方法院，八十九年度易字第三二六四號
，中華民國八十九年十月二十日第一審判決（起訴案號：臺灣板橋地方法院檢察署八
十九年度偵字第八一一五號）提起上訴，本院判決如左：
    主      文
上訴駁回。
    理      由
一、公訴意旨略以：被告乙○○於民國八十九年一月四日下午四時十五分許，在臺北
    縣中和市○○路一四四號後防火巷內，基於毀損之故意，以其所有之鑰匙，刮壞
    甲○○所有車牌號碼ＥＳ─八二六Ｏ號自用小客車，致該車之板金不堪使用，足
    生損害於甲○○，因認被告乙○○涉犯刑法第三百五十四條之毀損罪嫌。
二、按犯罪事實應依證據認定之，無證據不得推定其犯罪事實，又不能證明被告犯罪
    者，應諭知無罪之判決，刑事訴訟法第一百五十四條、第三百零一條第一項定有
    明文。而所謂認定犯罪事實之證據，係指足以認定被告確有犯罪行為之積極證據
    而言，該項證據自須適合於被告犯罪事實認定，始得採為斷罪資料。苟未能發現
    相當證據，或證據不足以證明，自不能以推測或擬制之方法，以為裁判基礎；又
    告訴人之指訴，係以使被告入罪為目的，法院仍必須調查其他證據，證明告訴人
    之指訴與事實相符，始可採為證據，最高法院著有二十九年度上字第三一０五號
    、四十年度台上字第八六號及六十九年度台上字第一五三一號判例可資參照。本
    件公訴人認被告乙○○涉犯上開毀損犯行，係以告訴人甲○○之指訴、車損照片
    附卷，以及被告辯稱當天前去台北榮民總醫院看病，其提出之藥袋領藥時間係在
    當日下午二時許，該藥袋並不足以為有利之認定等情，為其論據。
三、訊之被告乙○○，則堅決否認有於前揭時、地以鑰匙刮告訴人之汽車前葉片板金
    ，辯稱：「伊因病到台北榮民總醫院看病，於看完病順便去理髮，約當日下午四
    時五十分許返家，伊並未毀損告訴人甲○○之汽車板金，依告訴人所言當時其親
    眼看到，何不抓住伊送警」等語。
四、告訴人自警訊、偵查、原審及本院調查時固然均堅稱其於上開時地坐在車內，親
    眼目睹被告持鑰匙刮其自用小客車之板金，並坦稱當時並未制止被告。惟衡諸常
    情，一般人倘若目睹他人毀損己身之物品，理應立刻制止對方之毀損行為，豈會
    袖手旁觀？況且，告訴人於第一次警訊中陳稱：「我於八十九年元月四日十五時
    許坐於車上後座等候，並於八十九年元月四日十六時十五分許發現乙○○持鑰匙
    隨手將我的車輛刮傷於前葉子板，因為我的車輛之前有遭到部分刮傷。因此提前
    返家並坐於車上，且親眼看見，當場未喝令，我看見乙○○進入大門後，為避免
    雙方造成衝突，我才從車上下來，並立即到派出所報案。」等語（參見偵查卷第
    五頁背面），其於第二次警訊中又陳稱：「因我當時在車內而乙○○毀損我的車
    子就直接左轉進公寓大門，來不及叫住，乙○○大門已鎖住。我便立即報案請警
    方前來處理」等語（參見偵查卷第六頁背面）。告訴人先稱：為避免雙方發生衝
    突，待乙○○進入大門後，才從車上下來前去報警，又嗣後又稱：來不及叫住被
    告，大門即已鎖住等語，前後指陳之情節已有不一。其於原審訊問時又稱：「我
    當時在車內整理東西，聽到車側有聲音，看到郭（乙○○）拿鑰匙刮我車子，刮
    車子右前葉。我就馬上跑出來叫住被告，但被告直接上樓去，不知他有無聽到」
    等語（參見原審卷十四頁背面），與其警訊中前揭指述之情節又有不同，是告訴
    人前開指述前後不一，其真實性已有可疑，且依告訴人所稱其係當場發現被告以
    鑰匙刮其汽車右前葉板金，則何不立即阻止，並以現行犯逮捕被告送交警方處理
    ，而任由被告離去？顯與常理有違。
五、次查，告訴人固於警訊中提出車損照片四幀，於偵查中提出車損照片四幀為證（
    分別附於偵查卷第十頁、第十一頁、第二十八頁），惟該等照片僅能證明告訴人
    所有上開自用小客車上確有多道刮痕，並無法判別刮痕係何時造成？由何人、何
    種方式造成？該等照片尚難佐證告訴人上開有瑕疵之指述與事實相符。況依照片
    所示，該車右前葉板有數道刮痕，依告訴人在原審稱除其中一道刮痕為被告所刮
    外，其他刮痕不知是誰刮的（原審卷十五頁參照），由此益證該車原已有刮痕無
    疑，則被告應無再刮之必要。
六、再查，被告辯稱其於八十九年一月四日下午二時左右在台北榮民總醫院看診完畢
    ，下午四時五十分到家一節，有被告提出健保卡影本、台北榮民總醫院藥袋影本
    各一紙在卷可稽（附於偵查卷第十四頁），應認被告確實有於八十九年一月四日
    下午二時許在台北榮民總醫院看診之事實。又下午二時許自位於臺北市○○路○
    段二Ｏ一號之台北榮民總醫院看診完畢，是否果能在下午四時十五分許到達台北
    縣中和市○○路，並非無探究之餘地？縱認被告提出上開健保卡、藥袋影本並不
    足以為被告有利認定之證據，亦不得以此作為不利被告之認定。況且，認定犯罪
    事實應依證據，為刑事訴訟法所明定，故被告否認犯罪事實所持之辯解，縱屬不
    能成立，仍非有積極證據足以證明其犯罪行為，不能遽為有罪之認定，最高法院
    三十年度上字第一八三一號判例著有明文。本件告訴人之指述顯有瑕疵已如前述
    ，其所提出之車損照片又不足以為被告確有公訴人所指毀損犯行之積極證據，揆
    諸前述判例意旨，亦不能遽為被告有罪之認定。
七、綜上所述，原審認無積極證據足資證明被告確有毀損犯行，其犯罪不能證明，而
    為無罪之諭知，尚無違誤。公訴人上訴謂本件告訴人迭於警訊、偵查中及原審審
    理時，均指稱其坐於車內親眼目睹，僅因其對於目睹情節之敘述內容有所不同，
    即認其指訴不可採，尚嫌速斷；再告訴人所提出之車損照片係當日所拍攝，原審
    認該項證據不足證明何時造成，容有可議，然告訴人前後所供不一，且照片有數
    道刮痕，不能證明係被告所刮，均不足為被告不利之認定，已如前述，公訴人執
    此上訴，為無理由，應予駁回。
據上論斷，應依刑事訴訟法第三百六十八條判決如主文。
本案經檢察官吳慎志到庭執行職務。
中      華      民      國    九十      年      一      月      九      日
                              臺灣高等法院刑事第十七庭
                                  審判長法  官  陳  正  雄
                                        法  官  林  陳  松
                                        法  官  許  錦  印
右正本證明與原本無異。
不得上訴。
                                        書記官  詹  麗  珠
中      華      民      國    九十      年      一      月      十      日


司法院資訊處製作；財團法人民間司法改革基金會備份。
